最高法院刑事裁定　　　　　　　　　 110年度台抗字第1567號
抗　告　人　代號00000000000Ｃ（即甲男，真實姓名年籍詳卷
　　　　　　）（現於法務部矯正署臺中監獄執行）
上列抗告人因家暴妨害性自主案件，不服臺灣高等法院臺中分院
中華民國110 年7月15日駁回其聲請再審之裁定（110年度聲再字
第170號），提起抗告，本院裁定如下：
    主  文
抗告駁回。
    理  由
一、按法院認為無再審理由，以裁定駁回後，不得更以同一原因
    聲請再審，刑事訴訟法第434 條第3項、第1項定有明文。所
    謂「同一原因」，係指同一事實之原因而言。至再審及非常
    上訴制度，雖均為救濟已確定之刑事判決而設，惟再審係為
    原確定判決認定事實錯誤而設之救濟程序，與非常上訴程序
    係為糾正原確定判決法律上錯誤者有別，是倘所指摘者，係
    關於原確定判決適用法律不當之情形，核屬非常上訴之範疇
    ，並非聲請再審所得救濟，如以原確定判決違背法令為由聲
    請再審，應認其聲請程序違背規定。又按同法第420條第1項
    第6款及第3項規定，為受判決人之利益，得以發現單獨或與
    先前之證據綜合判斷，足認受有罪判決者應受無罪、免訴、
    免刑或輕於原判決所認罪名判決之新事實或新證據為由，聲
    請再審。且依此原因聲請再審者，應提出具體之新事實或新
    證據，由法院綜合新事實、新證據，與案內其他有利與不利
    之全部卷證，予以判斷，而非徒就卷內業已存在之資料對於
    法院取捨證據之職權行使加以指摘。
二、本件原裁定略以：本件抗告人代號00000000000Ｃ 因家暴妨
    害性自主案件，對於原審法院102年度侵上訴字第169號刑事
    確定判決關於對未滿14歲之女子為強制性交罪部分（下稱原
    判決，經本院104 年度台上字第71號判決，以抗告人上訴不
    合法律上程式，予以駁回）依刑事訴訟法第420 條第1項第6
    款規定聲請再審，其聲請意旨（詳如原裁定理由壹之所載）
    包括：㈠、證人Ａ女、Ｂ男、Ｃ女（以上3 人及下述Ｄ男、
    Ｄ女、Ｆ男、Ｇ女、董○○真實姓名年籍均詳卷）因本案得
    有家暴中心協助經濟扶助，乃故意捏造抗告人犯行，所言渲
    染或誇大，以換取社會福利，致抗告人入獄服刑；㈡、證人
    Ｄ男（Ａ女生父）於警詢筆錄證稱係員警告知始知本案之情
    形，案發後Ｄ男亦會於其入監執行期間前來會客，證明Ａ女
    、Ｂ男於警詢、訊問及審判筆錄不實；㈢、證人Ｆ男、Ｇ女
    之證言，係聽聞自Ｂ男臆測之詞；㈣、檢察官於審判時詰問
    Ａ女、Ｂ男，均以警詢筆錄為依據，且以誘導方式迫使證人
    回答「對」與「是」之問題，其詰問違反司法院釋字第 789
    號解釋意旨，違背刑事訴訟法第47條、第166 條之7第1項、
    第2 項第3款、第4款之規定，並提出本件第一審民國102年6
    月6日審判筆錄、100年6月8日社工人員與案母及案主紀錄事
    項等事證，欲證明凡此單獨評價或與卷存先前之證據綜合判
    斷，足以動搖原判決關於抗告人上開論罪之結果，據為新證
    據等語。經查，抗告人聲請意旨㈡、㈢關於證人Ｄ男、Ｆ男
    、Ｇ女部分，前曾以同一原因，依前揭條款聲請再審，分別
    經原審法院認其聲請無理由，以106年度聲再更字第6號（誤
    植為聲請不合法）、107年度聲再更一字第2號裁定駁回其聲
    請，部分並經本院以107年度台抗字第812號裁定，駁回其抗
    告確定（抗告人就前揭㈡部分，又以同一原因重為聲請再審
    ，經原審法院認聲請不合法，以106年度聲再字第214號裁定
    駁回，復經本院以107 年度台抗字第77號裁定，駁回其抗告
    確定），抗告人再次以同一原因聲請本次再審，即非合法，
    且無可補正。至聲請意旨㈣所指詰問程序違背法令之情形，
    屬得否據以聲請最高檢察署檢察總長提起非常上訴之問題，
    與再審程序係就原確定判決認定事實是否錯誤之救濟制度無
    涉，並非聲請再審所得救濟，抗告人據此聲請再審，核與再
    審之要件不符，為不合法，且無可補正。又原判決認定抗告
    人犯對未滿14歲之女子為強制性交罪，係綜合抗告人之供述
    、證人即被害人Ａ女、證人Ｂ男、Ｃ女、Ｄ男、Ｄ女、Ｆ男
    、Ｇ女、社工董○○等之證述，案內相關醫院受理疑似性侵
    害事件驗傷診斷書、臺中巿家庭暴力及性侵害防治中心個案
    家庭訪視處理建議表與Ａ女之諮商及輔導紀錄，酌以所列其
    餘證據資料及案內其他證據調查之結果而為論斷，本於調查
    所得心證，分別定其取捨，並就Ａ女、Ｂ男、Ｃ女所證並非
    憑空虛捏誣陷抗告人一節，參酌卷內其他直接、間接證據，
    綜合審酌研判加以敘明，復詳予說明抗告人辯解何以不可採
    之理由綦詳。聲請意旨㈠所指證人Ａ女、Ｂ男、Ｃ女係為領
    取生活補助而為不實之證言，及所提社工人員與案母及案主
    紀錄事項等事證，均無法動搖原判決關於此部分認定之結果
    ，而非新證據等各情，業經調卷審認，記明其判斷理由，乃
    認本件聲請再審為一部不合法、一部無理由，因而駁回抗告
    人再審之聲請，並說明本件再審之聲請如何無通知抗告人到
    場陳述意見之必要，揆之首揭說明，經核並無違誤。
三、綜上，抗告意旨並未具體指摘原裁定究竟有如何違法或不當
    之情形，仍以其在原審聲請再審之相同主張及理由，對於原
    判決採證認事職權之適法行使暨已明確論斷說明之事項，徒
    執己見，漫事指摘原判決違誤，據以請求撤銷原裁定而准其
    聲請再審，其抗告為無理由，應予駁回。
據上論結，應依刑事訴訟法第412條，裁定如主文。
中    華    民    國   110    年    9     月    29    日
                  刑事第九庭審判長法  官  段  景  榕  
                                  法  官  楊  力  進  
                                  法  官  汪  梅  芬  
                                  法  官  宋  松  璟  
                                  法  官  鄧  振  球  
本件正本證明與原本無異
                                  書記官
中    華    民    國   110    年    10    月    6     日